臺灣高雄地方法院民事裁定　　　　 95年度財管字第143號
聲　請　人　高雄縣燕巢鄉農會
法定代理人　乙　○
送達代收人　甲○○
被 繼 承人　丙○○
上聲請人聲請選任被繼承人丙○○遺產管理人事件，本院裁定如
下：
    主  文
指定財政部國有財產局臺灣南區辦事處為被繼承人丙○○之遺產
管理人。
程序費用新臺幣壹仟元由被繼承人丙○○之遺產負擔。
    理  由
一、按繼承開始時，繼承人之有無不明者，由親屬會議於1個月
    內選定遺產管理人，並將繼承開始及選定遺產管理人之事由
    ，向法院報明；無親屬會議或親屬會議未於前條所定期限內
    選定遺產管理人者，利害關係人或檢察官，得聲請法院選任
    遺產管理人，並由法院依前項規定為公示催告。民法第1177
    條、第1178條第2 項分別定有明文。
二、本件聲請意旨略以：被繼承人丙○○（男，民國13年9月2日
    生，生前最後設籍高雄縣燕巢鄉○○村○○路16號）向聲請
    人借貸新台幣（下同）00000000元，惟被繼承人於95年5 月
    18 日 死亡，其現有遺產繼承人皆依法拋棄繼承，致被繼承
    人之遺產無人繼承，亦不能依民法第1177條選定遺產管理人
    ，聲請人為被繼承人葉秋龍之債權人，為利害關係人，為辦
    理債權清償事務，爰依民法第1178條第2 項規定，為此聲請
    准許選定黃祖裕律師為被繼承人丙○○之遺產管理人，負責
    處理遺產之一切事宜。
三、聲請人主張之前揭事實，業據其提出台灣高雄地方法院家事
    法庭雄院隆家協95繼1552字第41511號函、繼承系統表、債
    權憑證影本、被繼承人丙○○之戶籍謄本、被繼承人丙○○
    之財產清冊等資料各1份為證，本院依上開證據資料，堪信
    聲請人主張係為真實。被繼承人丙○○之合法繼承人既均已
    依法拋棄繼承，其親屬會議亦未於法定期限內選定遺產管理
    人，是本件符合民法第1178第2 項條規定，應由本院選任被
    繼承人丙○○之遺產管理人。
四、本院審酌被繼承人丙○○確於95年5 月18日死亡，其法定繼
    承權人均合法拋棄繼承，且其遺有坐落高雄縣燕巢鄉○○村
    ○○路16號房屋、高雄縣燕巢鄉○○○段0000-0000 號土地
    、高雄縣燕巢鄉○○○段0000-0000 號土地、高雄縣燕巢鄉
    ○○○段0000-0000 號土地、高雄縣燕巢鄉○○○段0000-0
    000 號土地、高雄縣燕巢鄉○○○段0000-0000 號土地、高
    雄縣燕巢鄉○○○段0000-0000 號土地、高雄縣燕巢鄉○○
    ○段0000-0000 號土地、高雄縣燕巢鄉○○○段0000-0000
    號土地、高雄縣燕巢鄉○○○段0000-0000 號土地、高雄縣
    燕巢鄉○○○段0000-0000 號土地、高雄縣燕巢鄉○○○段
    0000-0000 號土地、高雄縣燕巢鄉○○○段0000-0000 號土
    地、高雄縣燕巢鄉○○段0000-0000 號土地、高雄縣燕巢鄉
    ○○段0000-0000 號土地、高雄縣燕巢鄉○○段0000-0000
    號土地、高雄縣燕巢鄉○○段0000-0000 號土地、高雄縣燕
    巢鄉○○段0000-0000 號土地、高雄縣燕巢鄉○○段0000-0
    000 號土地、高雄縣燕巢鄉○○段0000-0000 號土地各一筆
    等情，此業據聲請人提出之戶籍謄本、財政部台灣省南區國
    稅財產歸屬資料清單在卷可佐。參以依民法第1185條之規定
    ，無人繼承之遺產，於清償債權、交付遺贈物後，如有賸餘
    歸屬國庫，從而無人繼承之遺產若有賸餘，終歸國家所取得
    ，凡此均由管理國有財產之機關處理無訛，惟如非經遺產管
    理程序即由遺產管理人完成清償債權並交付遺贈物等清算程
    序前，實無從知悉該遺產是否有賸餘，苟以繼承人均拋棄繼
    承推論該遺產無賸餘，不免擅斷，再參以無人繼承之遺產如
    有賸餘即歸國庫，而由職司國有財產管理之機關管理，如無
    賸餘則職司國有財產管理之機關即不願管理，兩相對照，顯
    與國家機關具有公益性質甚不相符。又職司國有財產管理之
    機關代為管理無人繼承之遺產所為支出，雖係由納稅義務人
    共同承擔，惟國有財產管理之機關既有取自無人繼承，且無
    負債之遺產，又係國家機關，衡諸社會保險之概念，該支出
    實與社會公平正義無違，況該支出如由擔任遺產管理人之拋
    棄繼承人個人承擔，豈非更不公平 (蓋該拋棄繼承人可能僅
    因係被繼承人之親屬，且所受教育又較高如此而已，並未獲
    得其他利益）？更遑論本件被繼承人遺有不動產可供拍賣償
    債，擔任其遺產管理人所墊付之管理費用及報酬，於遺產處
    分時仍可優先分配歸墊，並不會使國庫因墊付費用而受損害
    。況國有財產管理之機關就遺產管理之相關法律程序亦相當
    熟悉，若擔任遺產管理人，不僅不致對其造成過重之負擔，
    且可使被繼承人丙○○之遺產儘速分配確定，稅捐機關儘早
    課得應收稅款，減少國家稅收之損失，兩相權衡，實難謂有
    何損害。故不論遺產有無賸餘，均與已拋棄繼承之人無涉，
    是職司國有財產管理之機關擔任該等遺產之遺產管理之人自
    屬適宜，而不應將此責任推由已與遺產無涉之拋棄繼承人負
    擔。因此，本院認被繼承人丙○○之遺產既係在高雄縣境內
    ，有上開財政部台灣省南區國稅財產歸屬資料清單1件 可查
    ，又財政部國有財產局台灣南區辦事處亦於96年1 月5 日乙
    台財產南接字第0960000799號函明確表示同意擔任本件被繼
    承人之遺產管理人，故選定財政部國有財產局臺灣南區辦事
    處為被繼承人丙○○之遺產管理人。
五、依非訟事件法第157條、第24條第1項，裁定如主文。
中　　華　　民　　國　　96　　年　　1 　　月　　17　　日
                          臺灣高雄地方法院家事法庭
                              法　  官　何清富
以上正本係照原本作成
如不服本裁定應於送達後10日內向本院提出抗告狀，並繳納抗告
費新臺幣1,000元
中　　華　　民　　國　　96　　年　　1 　　月　　17　　日
                              書記官    蔡淑貞
